臺灣高等法院民事裁定                 100年度訴易字第63號
原      告  高銘克
訴訟代理人  賴呈瑞律師
被      告  高玉寬
訴訟代理人  呂康德律師
被      告  洪振智
訴訟代理人  高施耐
上列當事人間因侵權行為損害賠償等事件，主參加訴訟原告提起
主參加之訴，本院裁定如下：
      主      文
本件移送於臺灣臺北地方法院。
      理      由
一、按就他人間之訴訟，對其訴訟標的全部或一部，為自己有所
    請求，或主張因其訴訟之結果，自己之權利將被侵害者，得
    於第一審或第二審本訴訟繫屬中，以其當事人兩造為共同被
    告，向本訴訟繫屬之法院起訴，民事訴訟法第54條第1項定
    有明文。又在第二審提起主參加訴訟者，必須以本訴訟中兩
    造為共同被告，為該訴訟之成立要件之一，如不備此要件而
    具備獨立之訴要件時，第二審法院應以裁定將該訴訟移送於
    第一審管轄法院（最高法院73年臺上字第856號判例參照）
    。
二、經查，本件主參加訴訟原告高銘克就本院100年上字第894號
    返還不當得利等事件（下稱本訴訟），對本訴訟之上訴人高
    玉寬及被上訴人洪振智，提起主參加訴訟，先位聲明請求主
    參加訴訟被告高玉寬應依侵權行為法律關係給付主參加訴訟
    原告新臺幣（下同）122萬元，及自起訴狀繕本送達翌日起
    至清償日止，按年息5%計算之利息；另備位聲明請求主參加
    訴訟被告洪振智應依不當得利法律關係給付主參加訴訟原告
    122萬元，及自起訴狀繕本送達翌日起至清償日止，按年息5
    %計算之利息等情（見本院卷第2頁）。惟本件主參加訴訟原
    告乃以主觀預備合併之方式，先位請求主參加訴訟被告高玉
    寬應依侵權行為法律關係給付122萬元，備位請求主參加訴
    訟被告洪振智應依不當得利法律關係給付122萬元；其係以
    先位之訴有理由為備位之訴之解除條件，先位之訴無理由為
    備位之訴之停止條件，換言之，本件主參加訴訟被告高玉寬
    、洪振智即無由成為「共同被告」，與提起主參加訴訟必須
    以本訴訟中兩造為共同被告之成立要件，已有不合；縱使原
    告將不真正連帶債務誤以主觀預備合併方式為之，亦不符合
    「共同被告」之要件；且銀行存款係屬貨幣之債，主參加訴
    訟之原因事實（原告戶頭之款項被轉帳）與本訴訟之原因事
    實（洪振智戶頭之款項被提領）各異，並無民事訴訟法第54
    條第1項各款之關係，是本件原告即不得提起主參加訴訟。
    但上開之訴仍具備獨立之訴要件，揆諸首開說明，自應將本
    件訴訟移送於該管轄法院即臺灣臺北地方法院。
三、依民事訴訟法第28條，爰裁定如主文。
中    華    民    國   100    年    12    月    6     日
                  民事第十五庭
                      審判長法  官  林恩山
                            法  官  方彬彬
                            法  官  郭松濤
正本係照原本作成。
不得抗告。
中    華    民    國   100    年    12    月    6     日
                            書記官  方素珍